臺灣屏東地方法院刑事判決
111年度金訴字第104號
公  訴  人  臺灣屏東地方檢察署檢察官
被      告  許瑋真


上列被告因詐欺等案件，經檢察官提起公訴（110年度偵字第107
85號），被告於本院審理程序中，就被訴事實為有罪之陳述，經
告知簡式審判程序之旨，並聽取當事人之意見後，經本院合議庭
裁定由受命法官獨任進行簡式審判程序，判決如下：
    主  文
乙○○犯三人以上共同詐欺取財罪，處有期徒刑壹年。
    事  實
一、乙○○明知真實姓名年籍不詳綽號「小黑」、「陳柏瑋」之成
    年人（無證據顯示為未成年人）為詐欺集團成員，然為賺取
    報酬，竟自民國110年9月1日起，加入「小黑」、「陳柏瑋
    」等人所組成之詐欺集團，擔任提款車手之工作（涉嫌參與
    組織犯罪部分，業經臺灣新北地方檢察署提起公訴，於110
    年12月2日繫屬，由臺灣新北地方法院以110年度金訴字第83
    6號審理中）。乙○○與「小黑」、「陳柏瑋」及所屬詐欺集
    團成員，共同意圖為自己不法所有，基於三人以上詐欺取財
    及洗錢之犯意聯絡，先由本案詐欺集團內真實姓名年籍不詳
    之成員（下稱甲），於110年9月13日11時至13時間，向甲○○
    訛稱「你孫子與朋友到我們錢莊借錢，替朋友作保，你孫子
    的朋友跑了，要向你孫子討錢時，你孫子口氣不好，被我們
    打到頭部流血了」要求甲○○替其孫先償還新臺幣（下同）50
    萬元，就會放人回去，否則要把其孫子的手刴下來，甲○○信
    以為真而陷於錯誤，但因接電話時其身上沒有現金，因而向
    甲表示身上沒有錢，甲則要甲○○先拿值錢的東西作抵，甲○○
    因此將其所有之勞力士女錶1只(價值25萬元)、女用黃金包
    玉石項錬1條(價值7萬元)放入袋子內，並依甲之指示將袋子
    掛在住處(屏東縣○○鄉○設街0號)庭院鐵門上，再由詐騙集團
    成員「小黑」以電話指示乙○○(已先於當日上午從桃園南下
    至高雄待命)，搭計程車於同日13時許至甲○○上址住處庭院
    鐵門拿走甲○○所放的袋子。甲○○除先交付上述手錶、項錬外
    ，另請其媳婦領款13萬元，再依甲的指示將13萬元放在鹽埔
    鄉建設街鹽埔國中大門左邊椅子下方，同日14時30分許甲○○
    放妥現金13萬元後準備離開時，適乙○○又依「小黑」之指示
    再搭計程至鹽埔國中前準備取款，甲○○即當面告知乙○○，13
    萬元放在椅子下方用樹葉蓋著，乙○○取得13萬元現金後，即
    從鹽埔鄉勝利路統一超商永盛門市店搭計程車至屏東縣屏東
    市衛生福利部屏東醫院，再從該處搭計程車至高雄市前鎮區
    夢時代購物中心，再由該處搭計程車至高雄市左營區高鐵車
    站搭車返回桃園市，再依本案詐欺集團成員之指示，將其取
    得之手錶、項鍊、現金13萬元放在桃園市中壢區某地點後由
    本案詐欺集團成員取走，以此方式(移轉詐欺犯罪所得)掩飾
    或隱匿犯罪所得去向、所在。嗣甲○○察覺受騙而報警處理，
    始循線查悉上情。
二、案經甲○○訴由屏東縣政府警察局里港分局報告臺灣屏東地方
    檢察署檢察官偵查起訴。
    理  由
一、被告乙○○所犯並非死刑、無期徒刑、最輕本刑為3年以上有
    期徒刑之罪，或高等法院管轄第一審之案件，被告於準備程
    序中，就被訴事實為有罪之陳述，經受命法官告知簡式審判
    程序之旨，並聽取被告與公訴人之意見後，本院合議庭認適
    宜進行簡式審判程序，爰依刑事訴訟法第273條之1第1項規
    定，裁定由受命法官獨任進行簡式審判程序。是本案之證據
    調查，依刑事訴訟法第273條之2規定，不受同法第159條第1
    項、第161條之2 、第161條之3、第163條之1及第164條至第
    170條規定之限制，合先敘明。
二、上開犯罪事實，業經被告乙○○於本院審理時坦承不諱，核與
    證人即告訴人甲○○於警詢及偵訊時之指訴，及證人鄭順發、
    陳春得、卜茂華及李上明於警詢時之陳述情節相符。復有蒐
    證照片、Googlemap街景圖、臺灣新北地方檢察署檢察官110
    年度偵字第36375、36769號起訴書、臺灣新竹地方檢察署檢
    察官110年度偵字第8777號不起訴處分書、臺灣臺北地方檢
    察署檢察官110年度偵字第34524、29963、30454、30567、3
    0922、31748號起訴書等件在卷可稽（見警卷第16至34頁背
    面；偵卷第13至22、41至47頁）。足認被告上開任意性之自
    白與事實相符，堪以採信。綜上所述，本案事證明確，被告
    犯行堪以認定，應予依法論科。
三、論罪科刑：
  ㈠核被告所為，係犯刑法第339條之4第1項第2款之三人以上共
    同詐欺取財罪及洗錢防制法第14條第1項之一般洗錢罪。
  ㈡按共同實行犯罪行為之人，在合同意思範圍以內，各自分擔
    犯罪行為之一部，相互利用他人之行為，以達其犯罪之目的
    者，即應對於全部所發生之結果，共同負責，不問犯罪動機
    起於何人，亦不必每一階段犯行，均經參與；再關於犯意聯
    絡，不限於事前有所協議，其於行為當時，基於相互之認識
    ，以共同犯罪之意思參與者，亦無礙於共同正犯之成立，且
    數共同正犯之間，原不以直接發生犯意聯絡者為限，即有間
    接之聯絡者，亦包括在內；而詐欺集團成員，以分工合作之
    方式，各自分擔犯罪行為之一部，相互利用他人之行為，以
    達詐欺取財之目的，即應負共同正犯責任，不必每一階段犯
    行均經參與，且犯意之聯絡，亦不以直接發生者為限，其有
    間接之聯絡者，亦屬之（最高法院28年上字第3110號、85年
    度台上字第6220號、97年度台上字第2946號判決意旨參照）
    。經查：本案之詐欺取財犯行模式，如上事實欄所述，固無
    證據可證明被告有直接以電話聯絡而詐欺告訴人，然被告聽
    從詐騙集團成員之指示，前往告訴人放置財物之地點拿取上
    開物品後，即至指定地點將該筆財物交予詐騙集團之成員，
    可見被告所為亦係本案詐欺集團犯罪計畫不可或缺之重要環
    節，被告自應就其所參與本案犯行所生之全部犯罪結果共同
    負責。是以被告與該詐騙集團其餘真實姓名年籍不詳之成年
    成員，就本案犯行間，具有犯意聯絡及行為分擔，應論以共
    同正犯。
  ㈢被告所犯上開2罪間，應認係一行為觸犯數罪名，為想像競合
    犯，依刑法第55條前段規定，從一重論以刑法第339條之4 
    第1項第2款之三人以上共同詐欺取財罪處斷。
  ㈣又刑法第339條之4第1項第2款之三人以上共同犯詐欺取財罪
    ，法定刑為1年以上7年以下有期徒刑，刑度非輕，然本院衡
    酌被告非本案詐欺集團核心人物，於本案詐欺犯行中亦未取
    得利益，且被告已坦承犯行，並於審理中表示願以5萬元與
    告訴人和解，惟告訴人無意和解而無法達成共識，惟考量被
    告犯後態度尚可，因認被告倘依最低法定刑論處猶嫌過重，
    在客觀上足以引起一般人同情，非無可憫恕之處，爰依刑法
    第59條之規定酌減其刑。再按想像競合犯之處斷刑，本質上
    係「刑之合併」。其所謂從一重處斷，乃將想像競合犯組成
    之評價上數罪，合併為科刑一罪，其所對應之刑罰，亦合併
    其評價上數罪之數法定刑，而為一個處斷刑。易言之，想像
    競合犯侵害數法益者皆成立犯罪，論罪時必須輕、重罪併舉
    論述，同時宣告所犯各罪名，包括各罪有無加重、減免其刑
    之情形，亦應說明論列，量刑時併衡酌輕罪部分量刑事由，
    評價始為充足，然後依刑法第55條前段規定「從一重處斷」
    ，非謂對於其餘各罪可置而不論。因此，法院決定處斷刑時
    ，雖以其中最重罪名之法定刑，做為裁量之準據，惟於裁量
    其輕重時，仍應將輕罪合併評價在內（最高法院108年度台
    上字第4405、4408號判決意旨參照）。準此，洗錢防制法第
    16條第2項規定：「犯前2條之罪，在偵查或審判中自白者，
    減輕其刑。」是被告於本院審理時自白洗錢犯行，合於洗錢
    防制法第16條第2項規定，原應對被告減輕其刑，惟被告就
    上開犯行，係從一重論處三人以上共同犯詐欺取財罪，是其
    此部分想像競合輕罪得減刑部分，本院於依照刑法第57條量
    刑時，將併予審酌。
  ㈤爰審酌被告正值青年且具有工作能力，智力肢體均健全，不
    思正當途徑賺取金錢，竟貪圖不法利益，參與詐欺集團擔任
    收取贓款之車手，足見其法治觀念不佳，侵害告訴人之財產
    法益，所為誠值非難；惟念其犯後坦承犯行，且自白洗錢犯
    行，犯後態度尚可，暨參酌其前科素行（見卷附臺灣高等法
    院被告前案紀錄表）、犯罪之動機、目的、手段，並考量被
    告自陳為高中畢業之智識程度，現於工廠上班，每月收入約
    新臺幣3萬元，未婚，無子女，家中尚有領有殘障證明之父
    親及兄長需扶養之家庭生活狀況（見本院卷第54頁）等一切
    情狀，量處如主文所示之刑。
四、沒收：被告於本院審理時陳稱：我未取得報酬等語（見本院
    卷第54頁），且依現存訴訟資料，尚無法證明被告已取得任
    何報酬，依罪疑有利於被告原則，自難認被告已因本案犯罪
    取得犯罪所得，自無庸宣告沒收。
五、如不服本判決應於收受判決後20日內向本院提出上訴書狀，
    並應敘述具體理由；其未敘述上訴理由者，應於上訴期間屆
    滿後20日內向本院補提理由書（均須按他造當事人之人數附
    繕本）「切勿逕送上級法院」。　　
據上論斷，應依刑事訴訟法第273條之1第1項、第284條之1、第2
99條第1項前段，判決如主文。
本案經檢察官蔡榮龍提起公訴，檢察官曾馨儀到庭執行職務。
中　　華　　民　　國　　111 　年　　6 　　月　　14　　日
                  刑事第六庭    法  官  蕭筠蓉
以上正本證明與原本無異。
如不服本判決應於收受判決後20日內向本院提出上訴書狀，並應
敘述具體理由；其未敘述上訴理由者，應於上訴期間屆滿後20日
內向本院補提理由書（均須按他造當事人之人數附繕本）「切勿
逕送上級法院」。
中　　華　　民　　國　　111 　年　　6 　　月　　14　　日
                                書記官  林依靜
附錄本判決論罪科刑法條：
刑法第339條之4第1項第2款
犯第339條詐欺罪而有下列情形之一者，處1年以上7年以下有期
徒刑，得併科1百萬元以下罰金：
二、三人以上共同犯之。
洗錢防制法第14條第1項
有第二條各款所列洗錢行為者，處7年以下有期徒刑，併科新臺
幣5百萬元以下罰金。